臺灣嘉義地方法院民事判決
109年度嘉簡字第570號
原      告  莊淑瑄  
被      告  吳金慶即冠瑋企業社



上列當事人間請求給付票款事件，經本院於民國110年3月2日言
詞辯論終結，判決如下：
    主  文
被告應給付原告新臺幣168,000元，及自民國107年7月31日起至
清償日止，按年息6%計算之利息。
原告其餘之訴駁回。
訴訟費用新臺幣1,770元由被告負擔。
本判決原告勝訴部分得假執行。
    事實及理由
一、按債權人之請求，以給付金錢或其他代替物或有價證券之一
    定數量為標的者，得聲請法院依督促程序發支付命令。債務
    人對於支付命令於法定期間合法提出異議者，支付命令於異
    議範圍內失其效力，以債權人支付命令之聲請，視為起訴或
    聲請調解。次按訴狀送達後，原告不得將原訴變更或追加他
    訴，但擴張或減縮應受判決事項之聲明者，不在此限，民事
    訴訟法508 條第1 項、第519 條第1 項、第255 條第1 項第
    3 款分別定有明文。查本件原告前持被告開立以京城銀行太
    保分行為付款人，發票日為民國107年7月31日，退票日為10
    7年7月31日，票面金額為新臺幣（下同）168,000元，票據
    號碼為0000000號之支票1 紙（下稱系爭支票）及11張本票
    向本院聲請依督促程序對被告發支付命令，請求被告吳金慶
    應給付原告296,300元，及自退票日起至清償日止，按信用
    卡利率15%計算之利息，經本院於109年7月13日核發109年度
    司促字第7669 號支付命令，命被告吳金慶應給付原告168,0
    00元，及自107年7月31日起至清償日止，按年息6%計算之利
    息，並駁回其餘聲請（下稱系爭支付命令），被告吳金慶復
    依法於法定期間提出異議等情，業經本院調閱系爭支付命令
    卷宗核閱無訛。依前開說明，系爭支付命令於被告吳金慶異
    議之範圍內失其效力，並以原告支付命令之聲請視為起訴，
    就系爭支付命令已駁回之部分，既未經法院核發支付命令及
    債務人異議，則不在訴訟繫屬之範圍。嗣原告再於110年3月
    2日本院審理時當庭變更其最終聲明為被告吳金慶即冠瑋企
    業社應給付原告168,000元，及自107年7月31日起至清償日
    止，按年息15%計算之利息（見本院卷第263、264頁），核
    其請求及利息起算日之變更，均係擴張應受判決事項之聲明
    ，揆之前開法律規定，均應准許。
二、原告主張：原告持有被告簽發之系爭支票，惟屆期於107 年
    7月31 日提示，遭以存款不足及拒絕往來戶為由退票而未獲
    付款，原告雖屢為催討，仍未獲置理，又原告已告知被告有
    信用卡債務須償還，故系爭支票之利息應依信用卡循環利率
    15% 計算，爰依票據之法律關係，請求被告給付上揭款項等
    語，並聲明：被告應給付原告168,000元，及自退票日即107
    年7月31日起至清償日止，按年息15%計算之利息。
三、被告則以：冠瑋企業社為被告吳金慶獨資之商號，但目前已
    倒閉，被告確實有簽發系爭支票與原告，並不爭執，被告雖
    有意給付原告票款，但目前資力無法負擔等語，資為抗辯，
    並答辯聲明：原告之訴駁回。 
四、得心證之理由：
 ㈠原告主張之事實，業據其提出與所述相符之系爭支票、第二類
   票據信用資料查覆單等件為證，而被告對於尚積欠原告請求
   之票據金額無意見，至其所辯事由僅屬清償能力問題而與債
   務之成立無涉，是堪信原告之主張為真實。
 ㈡按在票據上簽名者，依票上所載文義負責；發票人應照支票文
   義擔保支票之支付；執票人向支票債務人行使追索權時，得
   請求自為付款提示日起之利息，如無約定利率者，依年利6釐
   計算，票據法第5 條第1項、第126條、第133條分別定有明文
   。經查，本件被告為系爭支票之發票人，系爭支票經原告遵
   期提示而遭退票，被告自應就系爭支票之票據債務負給付之
   責，從而原告起訴請求被告給付如主文第1 項所示之票據本
   金及自提示日起算之利息，應屬有據。
 ㈢原告雖主張請求利息應依信用卡循環利率15% 計算，惟觀諸系
   爭支票並無兩造任何有關約定利率之記載，則請求依照信用
   卡循環利率15% 計算已屬無據，雖原告稱已告知被告有信用
   卡債務須償還云云，惟亦無法以此釋明兩造曾約定利息應按
   信用卡循環利率計算，則就利息超過6%計算之利息，即於法
   無據，不能准許。
 ㈣從而，原告本於票據之法律關係，請求被告給付系爭支票票款
   168,000元，及自退票日即107年7月31日起至清償日止，按年
   息6%計算之利息，為有理由，應予准許，逾此部分之請求，
   為無理由，應予駁回。
五、本件原告勝訴部分係就民事訴訟法第427 條第2 項第6 款訴
    訟適用簡易程序所為被告敗訴之判決，爰依同法第389 條第
    1 項第3 款之規定，依職權宣告假執行。
六、訴訟費用負擔之依據：民事訴訟法第79條。本件訴訟費用額
    確定為第一審裁判費1,770 元，又原告之訴雖一部有理由、
    一部無理由，然酌量本件情形係僅就部分利息請求敗訴，此
    屬附帶請求未一併計入訴訟標的價額，故命訴訟費用均由被
    告負擔。
中　　華　　民　　國　　110 　年　　3 　　月　　11　　日
                  臺灣嘉義地方法院嘉義簡易庭
                                  法　官　羅紫庭
以上正本係照原本作成。
如對本判決上訴，須於判決送達後20日內向本庭（嘉義市文化路
308之1號）提出上訴狀（均須按他造當事人之人數附繕本）。如
委任律師提起上訴者，應一併繳納上訴審裁判費。
中　　華　　民　　國　　110 　年　　3 　　月　　11　　日
　　　　　　　　　　　　          書記官　葉昱琳